臺灣宜蘭地方法院刑事裁定
111年度聲字第175號
聲  請  人  謝聰成




上列聲明異議人即受刑人因違反槍砲彈藥刀械管制條例案件，以
檢察官執行之指揮為不當（臺灣新北地方檢察署99年度執字第10
519之2號、臺灣宜蘭地方檢察署101年度執字第2064號），向本
院聲明異議，本院裁定如下
    主  文
聲明異議駁回。
    理  由
一、聲明異議意旨略以：詳如刑事聲明異議狀所載（附件）。
二、按受刑人或其法定代理人或配偶以檢察官執行之指揮為不當
    者，得向諭知該裁判之法院聲明異議，刑事訴訟法第484條
    定有明文；次按所稱「檢察官執行之指揮不當」，應係指檢
    察官有積極執行指揮之違法及其執行方法有不當等情形而言
    （最高法院77年度台抗字第741 號裁定、95年度台抗字第48
    6 號裁定意旨參照）。復按刑之執行，本質上屬司法行政之
    一環，原則上應由檢察官指揮之，此觀刑事訴訟法第457條
    第1項前段規定甚明。而有關刑之執行順序，依同法第459條
    規定，二以上主刑之執行，除罰金外，應先執行其重者，但
    有必要時，檢察官得命先執行他刑。參諸刑法第42條第1項
    、第2項規定，亦僅規範罰金應完納之時間及不完納者之執
    行問題，並未涉及罰金刑與其他主刑之執行順序，則罰金與
    其他主刑之執行，因互無衝突，檢察官自得斟酌諸如行刑權
    時效是否即將消滅等各項情形，以決定罰金刑係於其他主刑
    之前或後、或與之同時執行之。故受刑人如未繳納罰金而須
    易服勞役者，執行檢察官自亦得決定先行執行之，或插接在
    有期徒刑執行之中，或於徒刑執行完畢後再接續執行。此項
    指揮執行裁量權之行使，乃基於刑事訴訟法之明示授權，檢
    察官基於行政目的，自由斟酌正確、適當之執行方式，倘無
    裁量濫用、逾越裁量情事或牴觸法律授權目的或摻雜與授權
    意旨不相關因素之考量，即屬合法。又裁判之執行與監獄之
    行刑，其概念並不相同，裁判之執行係指藉由國家之公權力
    而實現裁判內容之行為，其實現之方法，原則上係由檢察官
    指揮執行之。而監獄之行刑則是指受判決人就所受之刑罰，
    進入監禁場所執行之謂。經由監獄行刑之處遇、教化，以實
    現使其改悔向上，適於社會生活為目的。是受刑人入監服刑
    ，有關其累進處遇之調查分類、編列級數、責任分數抵銷及
    如何依其級數按序漸進、累進處遇進至二級以上，悛悔向上
    ，而與應許假釋情形相符，經假釋審查委員會決議，報請法
    務部核准後假釋出獄等行刑措施事項，悉應依行刑累進處遇
    條例及監獄行刑法等相關規定辦理，屬監獄及法務部之職權
    ，自不在檢察官執行指揮之範圍，即不得執為聲明異議之標
    的（最高法院106年度台抗字第985號裁定意旨參照）。
三、經查：
 (一)本件受刑人前因違反槍砲彈藥刀械管制條例案件，經臺灣
     新北地方法院以98年度重訴字第29號判決判處有期徒刑8年
     ，併科罰金新臺幣（下同）30萬元、3年4月，併科罰金10
     萬元、3年4月，併科罰金10萬元，應執行有期徒刑13年10
     月，併科罰金40萬元，上訴後受刑人撤回上訴確定（下稱
     前案）；復因違反槍砲彈藥刀械管制條例案件，經本院以1
     01年度訴字第245號判決判處有期徒刑4年，併科罰金5萬元
     確定（下稱後案），上開案件均已移付執行，就前案部分
     經臺灣新北地方檢察署檢察官以101年度觀執更字第6號執
     行指揮書執行有期徒刑13年10月，羈押折抵343日，刑期起
     訖日為民國99年12月16日至112年12月19日，再以99年度執
     字第10519之2號執行併科罰金40萬元，如易服勞役，以1年
     日數比例計算，刑期起訖日為112年12月20日至113年12月1
     8日；另就後案部分經臺灣宜蘭地方檢察署以101年度執字
     第2064號執行指揮書執行有期徒刑4年，刑期起訖日為113
     年12月19日至117年12月18日，再以101年度執字第2064之1
     號執行指揮書執行併科罰金部分，如易服勞役以1,000元折
     算1日，刑期起訖日為117年12月19日至118年2月6日等情，
     有臺灣高等法院被告前案紀錄表、各該執行指揮書等在卷
     可查。觀諸受刑人前揭意旨，其係以臺灣新北地方檢察署
     檢察官99年度執字第10519之2號、臺灣宜蘭地方檢察署以1
     01年度執字第2064號執行命令不當而聲明異議，而上開執
     行指揮書係分別依臺灣新北地方法院以98年度重訴字第29
     號判決、本院101年度訴字第245號判決所核發，受刑人向
     本院聲明異議，於法並無不合，合先敘明。
 (二)受刑人雖以應將前案罰金易服勞役移至後案有期徒刑執行
     完畢之後再接續執行，而提出本件聲明異議，然受刑人所
     犯前案判決確定後，檢察官以羈押期間先折抵較重之有期
     徒刑之刑期，並於有期徒刑執行完畢後，接續執行罰金易
     服勞役部分，事屬檢察官指揮執行之權限，又罰金應於裁
     判確定後二個月內完納。期滿而不完納者，強制執行。其
     無力完納者，易服勞役。但依其經濟或信用狀況，不能於
     二個月內完納者，得許期滿後一年內分期繳納。遲延一期
     不繳或未繳足者，其餘未完納之罰金，強制執行或易服勞
     役；依前項規定應強制執行者，如已查明確無財產可供執
     行時，得逕予易服勞役，刑法第42條第1、2項定有明文。
     由是可見仍以直接執行罰金為原則，於一定條件下始予以
     易服勞役。揆諸上揭說明，罰金如未繳納而須易服勞役，
     檢察官指揮執行時本得斟酌各項情形，決定先予執行或插
     接在有期徒刑執行之中，或於徒刑執行完畢後接續執行，
     此既屬檢察官指揮執行時得為裁量之事項，且未見逾越法
     律授權、專斷等濫用權力或違反比例原則之情形，難認其
     裁量權之行使有何違法或不當。
 (三)再者，裁判確定前犯數罪者，併合處罰之，刑法第50條第1
     項前段定有明文。本件後案之犯罪時間為於99年11月中旬
     某日至99年12月15日，係在前案判決確定日（即99年4月27
     日）之後，有前開判決在卷可佐，顯已逾越法定得合併定
     其應執行刑之範圍，自不得合併定執行刑，是以並無受刑
     人所稱合併執行原則之適用。
 (四)末者，罰金易服勞役性質上原係財產刑，情節顯較執行有
     期徒刑或拘役者為輕，故應與執行有期徒刑或拘役之人犯
     分別執行，且執行方式有別。是以，就形式上觀之，羈押
     期間先折抵較重之有期徒刑，對受刑人自較為有利。嗣後
     受刑人再依較輕微方式執行罰金易服勞役，亦難謂有對其
     較為不利情形可言。復因罰金易服勞役者非屬「刑期六月
     以上之受刑人」，尚無行刑累進處遇條例之適用。是受刑
     人嗣後再執行罰金易服勞役時，不得適用行刑累進處遇條
     例之規定，乃法律規定使然，並非檢察官先執行羈押期間
     折抵較重之有期徒刑，再執行罰金易服勞役造成之結果（1
     02年度台抗字第625號裁定意旨參照）。是以，依法罰金易
     服勞役並無行刑累進處遇條例之適用，況受刑人之罰金刑
     於有期徒刑執行完畢後，本得繳納後免易服勞役，受刑人
     或其親友是否有能力繳納，本非檢察官執行指揮時所需審
     酌，是難認本件檢察官執行之指揮有何違法不當之處。
 (五)綜上，揆諸前開說明，聲請人以檢察官執行之指揮違法、
     不當而聲明異議，難謂有理由，應予駁回。
 四、依刑事訴訟法第486條，裁定如主文。
中　　華　　民　　國　　111 　年　　4 　　月　　11　　日
                   刑事第四庭　法　官　游皓婷
以上正本證明與原本無異。
如不服本裁定，應於裁定送達後5日內，向本院提出抗告狀。（
應附繕本）
                               書記官　李惠茹
中　　華　　民　　國　　111 　年　　4 　　月　　11　　日
附件：